【裁判字號】    99,司財管,43
【裁判日期】    990511
【裁判案由】    指定遺產管理人
【裁判全文】
臺灣士林地方法院民事裁定            99年度司財管字第43號
聲  請  人  臺北市政府
法定代理人  乙○○
上列聲請人聲請選任被繼承人甲○○遺產管理人事件，本院裁定
如下：
    主  文
聲請駁回。
聲請程序費用由聲請人負擔。
    理  由
一、本件聲請意旨略以：被繼承人甲○○（弘化元年3 月27日生
    、生前住臺北廳芝蘭一堡士林街百五三番地）欠繳94至98年
    度地價稅共175,552 元，今已於繳納期限間，尚未繳納，其
    遺有臺北市○○區○○段二小段70、71地號，因被繼承人甲
    ○○於（日據時代）大正9 年10月31日死亡，其配偶賴氏
    亦於昭和2 年（民國16年）10月26日亡故，據臺北市士林區
    戶政事務所提供日據時期戶籍簿冊記載已死亡絕戶，經查並
    無其他繼承人，無法依民法第1177條選定遺產管理人，以致
    稅捐無法徵起，今為保障徵起稅捐，爰依民法第1178條及非
    訟事件法第149 條之規定，聲請鈞院准予指定被繼承人甲○
    ○之遺產管理人等語
二、按繼承開始時，繼承人之有無不明，由親屬會議於1 個月內
    選定遺產管理人，並將繼承開始即選定遺產管理人之事由，
    向法院報明。又遺產繼承人，除配偶外，依下列次序定之：
    一、直系血親卑親屬。二、父母。三、兄弟姊妹。四、祖父
    母。是繼承開始時，須繼承人之有無不明，且親屬會議又未
    於1 個月內選定遺產管理人，始有聲請法院選定遺產管理人
    必要。
三、經查，本件聲請人主張被繼承人甲○○於日據時期大正9 年
    10月31日死亡，死亡時雖有配偶賴氏、子女賴承發、劉氏
    罔市，惟賴氏於昭和2 年10月26日死亡，賴承發、劉氏罔
    市亦分別於大正8 年9 月1 日及大正4 年11月5 日死亡，而
    被繼承人遺有坐落於臺北市○○區○○段二小段70、71地號
    之土地遺產，其無配偶與子女，亦無民法第1131條所定親屬
    足資召開親屬會議等情，固據聲請人提出日據時期接管戶口
    調查簿、繼承系統表、欠稅總歸戶查詢清單、全國財產稅總
    歸戶財產查詢清單等件為證，並經本院依職權調取98年度司
    財管字第29號指定遺產管理人案卷，惟依聲請人所提日據時
    期接管戶口調查簿所載，被繼承人甲○○於日據時期大正9
    年（民國9 年）10月31日死亡，其配偶賴氏則於昭和2 年
    （民國16年）10月26日始亡故，可見被繼承人甲○○死亡時
    ，至少其配偶賴氏尚存；又日據時期接管戶口調查簿並有
    記載，賴氏於大正9 年10月31日「戶主相續」（戶主繼承
    ），由此可知，其配偶已確實繼承被繼承人甲○○遺產，聲
    請人雖主張日據時期戶籍簿冊記載賴氏於昭和2 年（民國
    16年）10月26日死亡絕戶，然仍不影響被繼承人配偶賴氏
    已繼承被繼承人之遺產，是並非無人繼承，聲請意旨主張被
    繼承人甲○○無其他繼承人而聲請選任遺產管理人，即有誤
    會，本件聲請於法未合，應予駁回。至賴氏死亡絕戶，繼
    承人有無不明，則屬另事，附此敘明。
四、依非訟事件法第21條第1項前段，裁定如主文。
五、如不服本裁定，應於裁定送達後10日內，以書狀向本院提出
    抗告狀，並繳納抗告費新臺幣1,000元。
中    華    民    國    99    年    5     月    11    日
                  家事庭司法事務官  王政揚

司法院資訊處製作；財團法人民間司法改革基金會備份。
